【裁判字號】    90,訴,162
【裁判日期】    900719
【裁判案由】    綜合所得稅
【裁判全文】
高雄高等行政法院判決                               九十年度訴字第一六二號
                              .
  原      告    甲○○
                乙○○○
  訴訟代理人    楊申田  律師
  被      告    財政部高雄市國稅局
  代  表  人    丙○○  局長
  訴訟代理人    丁○○
右當事人間因綜合所得稅事件，原告不服財政部中華民國八十九年十一月六日台財訴
第0000000000號訴願決定，提起行政訴訟。本院判決如左︰
    主  文
原告之訴駁回。
訴訟費用由原告負擔。
    事  實
甲、事實概要：
    緣原告夫婦八十二年度綜合所得稅結算申報（原告乙○○○為納稅義務人）列報
    全年綜合所得稅總額新台幣（以下同）一、五一五、三四二元，經被告初查，以
    原告甲○○等人利用訴外人萬有營造有限公司（以下簡稱萬有公司）名義，參與
    國立東華大學工程之投標，萬有公司雖未得標，然自得標廠商國登股份有限公司
    （以下簡稱國登公司）處獲有未得標補償金一筆，嗣該公司於八十二年間，將補
    償金分配予甲○○共二、六００、０００元，乃據以核定原告當年度尚有其他所
    得二、六００、０００元，併當年度綜合所得稅課稅。又原告除漏報上開其他所
    得外，尚漏報營利、利息等所得計五四、六三八元，核有違反所得稅法第七十一
    條第一項規定，漏報所得稅額七一八、０一五元，遂按漏報屬扣繳憑單所得及非
    扣繳憑單所得，分別處以０．二倍及０．五倍之罰鍰計三五四、五００元（計至
    百元止）。原告不服，就其他所得及罰鍰部分申請復查，未獲變更，提起訴願，
    又遭駁回，因而提起本件行政訴訟。
乙、兩造之聲明：
  (一)原告聲明求為判決：
  (1)訴願決定及原處分均撤銷。
  (2)訴訟費用由被告負擔。
  (二)被告聲明求為判決：
  (1)原告之訴駁回。
  (2)訴訟費用由原告負擔。
丙、兩造爭點：
一、原告之主張：
  (一)原告與訴外人林俊賢於八十二年六月間，受同業謝發中之邀，欲合夥參加花蓮東
    華大學工程投標，因該工程規模不小，為謀得標後能有效經營管理，乃私下邀集
    林俊宏、林俊儀、張順吉、羅漢中及黃南榮等人入股，並以萬有公司名義參與投
    標。在籌備期間為投標工程花費不少，均由原告與林俊賢籌資支應，嗣因故未能
    得標，而取得得標廠商國登公司給付之補償費，理應分配給上述各受邀參加之人
    員。其中原告取得之二、六００、０００元轉付張順吉七００、０００元、羅漢
    中七００、０００元、黃南榮五００、０００元，原告實際僅分得七００、００
    ０元，另林俊賢取得之一、八００、０００元則轉付林俊宏六００、０００元，
    林俊儀五００、０００元，林俊賢實際僅分得七００、０００元，被告應依實際
    分配情形歸課各所得人之稅負，並准予比照行業利潤扣除適當之成本費用再予補
    稅，又原告因不諳稅法，故未將該筆其他所得申報課稅，實非故意漏報，請准免
    予罰鍰處分。
  (二)查，法務部調查局高雄市調查處（下稱高雄市調處）八十七年十二月三日（八七
    ）高市法機字第八七００二九０五０一號函附林俊賢八十七年七月二十二日於高
    雄市調處之調查筆錄及台灣高雄地方法院檢察署（下稱高雄地檢署）檢察官八十
    七年十一月二十七日起訴書，僅可顯示七百九十萬元之投標補償金中確實有二百
    六十萬元存入原告甲○○之銀行存款帳戶，並無法明確顯示該二百六十萬元確為
    甲○○所獨有，蓋張順吉等三人係隱名合夥性質，為插暗股之股東，並未實際投
    入工程競標事務，當不知究否涉有不當，然渠等已投入資金，又因籌備期間之所
    費不貲，其因故無法得標而獲得之投標補償費，理應依比例交付該款項，而依隱
    名合夥之性質，當先匯入出名合夥人之帳戶中，再由該合夥人依投資比例分配款
    項，此乃當然之理，且張順吉、羅漢中、黃南榮業於本件復查中出具承諾書，由
    原告提供予被告機關斟酌，惟被告機關竟以：非惟無具體事證顯示張順吉等人確
    有參與前開工程圍標情事，且乏客觀資料證明轉付事實，是渠等出具之承諾書，
    亦難採據云云，令人費解。蓋因張順吉等三人為隱名合夥人，如何知其「圍標」
    情事，又轉付之事實係交付現金且已事隔數年，如何提出憑據，矧渠又因此而恐
    需補繳稅款，渠等既願出具承諾書擔負法律上責任，豈可以未有資料證明轉付之
    事實，而認該承諾書不可採，被告機關對此部分既未詢問相關之證人，闡明彼此
    間之法律責任，據以認定承諾書不實，實令原告不甘折服，顯有疏漏違誤。
  (三)又原告甲○○轉付黃南榮五十萬元部分係於八十二年八月二十一日，自高雄十信
    苓雅分社八一九－０帳戶分別領取十萬元及十一萬元，以現金二十萬元給付黃南
    榮；八十二年八月三十日自同上分社二一六七－八帳戶分別領取二十萬元及七萬
    元之現金，加上原告未存之三萬元現金分別給付給黃南榮，共計五十萬元。至轉
    付羅漢中七十萬元部分係八十二年九月六日自高雄十信苓雅分社一二八二－一帳
    戶領取二十萬元，以現金將二十萬元付給羅漢中；八十二年十月十三日自高雄十
    信苓雅分社一二八二－一帳戶領取五十四萬元之現金，其中五十萬元給羅漢中，
    共計七十萬元。轉付張順吉七十萬元部分係八十二年十月三十日分別自高雄十信
    苓雅分社一二八二－一帳戶領取現金五十萬元、高雄十信苓雅分社八一九－０帳
    戶領取現金五十萬元，其中七十萬元以現金給付張順吉。
  (四)至原告所得之投標補償費中，因在籌備投標期間所投入之人力、資力花費，亦應
    屬必要之成本，而所謂補償非乃因未得標而所受之損害，故計算所得依大法官會
    議解釋應以實際所得為計算方式。準此，本件原告所得之補償費中主張應比照相
    關行業利潤率扣除適當之成本費用，雖法無明文，然確屬合理必要，被告機關以
    於法無據，而不予斟酌，亦有不當。
  (五)綜上所陳，原處分、復查決定及訴願決定實有不當，未審酌原告所提資料及證人
    ，僅以刑事相關筆錄之金錢流向，即認原告有所得據以課稅，顯欠合理，且有違
    誤，故應予撤銷。
二、被告之主張：
  (一)按「個人之綜合所得總額，以其全年左列各類所得合併計算之：．．．第九類：
    其他所得：不屬於上列各類之所得，以其收入額減除成本及必要費用後之餘額為
    所得額。」、「納稅義務人已依本法規定辦理結算申報，但對依本法規定應申報
    課稅之所得額有漏報或短報情事者，處以所漏稅額兩倍以下之罰鍰。」分為行為
    時所得稅法第十四條第一項第九類及第一百十條第一項定有明文。
  (二)經查，訴外人萬有公司與國登公司於八十二年間，參與國立東華大學理學院大樓
    新建工程招標案，經國登公司於得標後支付萬有公司股東謝發中「搓圓仔湯錢」
    七、九００、０００元，嗣透過原告即訴外人同順營造股份有限公司董事甲○○
    之配偶即原告乙○○○帳戶將上開款項中二、六００、０００元存入甲○○銀行
    存款帳戶，其餘轉付予張慶文五００、０００元、謝發初三００、０００元、謝
    發中之配偶陳月碧二、七００、０００元、林俊賢之配偶林謝素麗一、八００、
    ０００元，有高雄市調處八十七年十二月三日（八七）高市法機字第八七００二
    九０五０一號函及所附林俊賢八十七年七月二十二日於高雄市調處之調查筆錄及
    高雄地檢署檢察官八十七年十一月二十七日起訴書附卷可稽；被告依據上述資料
    核定原告八十二年度其他所得二、六００、０００元，併原告綜合所得課稅，並
    無不合。
  (三)至原告訴稱張順吉、羅漢中及黃南榮三人係隱名合夥人，渠等僅為插暗股之股東
    ，並未實際投入工程競標事務，然渠等已投入資金，又因籌備期間所費不貲，是
    因故無法得標而獲得之補償金二、六００、０００元，按投資比例予以分配轉付
    張順吉七００、０００元、羅漢中七００、０００元、黃南榮五００、０００元
    ，為理所當然云云。按當事人主張之事實須負舉證責任，倘其所提出之證據不足
    為主張事實之證明，自不能認其主張之事實為真實，改制前行政法院著有三十六
    年度判字第十六號判例可資參照。本件非惟無具體事證藉資佐證張順吉、羅漢中
    及黃南榮有投入資金參與前開工程圍標情事，亦乏足資證明渠等為插暗股之股東
    資料可稽（此為林俊賢八十八年七月三十日談話紀錄所承認），復無客觀資料證
    明原告有轉付系爭補償費之事實，縱然提示張順吉、羅漢中及黃南榮等出具之承
    諾書，亦難採據；另主張比照相關行業利潤率扣除適當之成本費用，於法無據，
    併此陳明。
  (四)經查原告八十二年度綜合所得稅結算申報漏報營利、利息、其他所得等計二、六
    五四、六三八元，又漏報之所得經核計結果漏稅額為七一八、０一五元，被告依
    首揭規定，按所漏稅額屬扣免繳憑單所得及非扣免繳憑單所得，分別處以０．二
    倍及０．五倍之罰鍰計三五四、五００元（計至百元止），並無違誤，請予維持
    。
  理  由
一、按「個人之綜合所得總額，以其全年左列各類所得合併計算之：．．．第九類：
    其他所得：不屬於上列各類之所得，以其收入額減除成本及必要費用後之餘額為
    所得額。」、「納稅義務人已依本法規定辦理結算申報，但對依本法規定應申報
    課稅之所得額有漏報或短報情事者，處以所漏稅額兩倍以下之罰鍰。」行為時所
    得稅法第十四條第一項第九類及第一百十條第一項定有明文。
二、經查，本件原告及謝發中、林俊賢、張慶文等人利用訴外人萬有公司之名義，於
    八十二年間與國登公司共同參與國立東華大學理學院大樓新建工程之投標，經國
    登公司於得標後支付萬有公司股東謝發中七、九００、０００元，嗣透過原告乙
    ○○○之帳戶將上開款項中二、六００、０００元存入原告甲○○帳戶之事實，
    業經訴外人林俊賢於八十七年七月二十二日在高雄市調處供陳明確，有高雄市調
    處八十七年十二月三日（八七）高市法機字第八七００二九０五０一號函及函附
    林俊賢八十七年七月二十二日之調查筆錄附於原處分卷可稽；原告對其因上開工
    程投標案自訴外人萬有公司處獲得二、六００、０００元及其等八十二年度尚漏
    報營利、利息所得等計二、六五四、六三八元等情，亦不爭執；則被告依調查所
    得之上揭事實連同原告當年度自行申報所得稅資料，依前開所得稅法之規定，課
    徵原告八十二年度綜合所得稅，並裁處罰鍰三五四、五００元，即無不合。
三、至本件原告主張事後將所得補償金二、六００、０００元，按投資比例予以分配
    轉付隱名合夥人張順吉七００、０００元、羅漢中七００、０００元、黃南榮五
    ００、０００元，實際僅分得七００、０００元，應以實際所得為計算課稅額云
    云；經查，依行政訴訟法第一百三十六條準用民事訴訟法第二百七十七條舉證責
    任分配之原則，原告就上開利己事實，本應負舉證之責；而原告就此雖提出訴外
    人張順吉、羅漢中、黃南榮所出具之承諾書三張為證；然查，原告於本院準備程
    序中，已自承對於將各該筆款項轉付予張順吉、羅漢中、黃南榮等人乙事，並無
    其他證據可證，有本院九十年五月九日準備程序筆錄附卷可稽。嗣於準備程序終
    結後雖另提出其高雄十信苓雅分社之八一九－０帳戶與同前分社二一六七－八帳
    戶提款記錄乙份資為轉付證明，惟該等記錄僅能證明原告曾於所述時間提領所主
    張之金額而已，尚不能資為其主張之各該提領款項確已轉付張順吉、羅漢中、黃
    南榮三人之證據；且原告既已從訴外人萬有公司處一次獲得二、六００、０００
    元之利益，按諸常理，若有原告主張之合夥情形，本應一次分配與訴外人黃南榮
    等三人，殊無如原告主張之分成數月、數次零星給付之理。是亦無從依原告所提
    示之帳戶記錄，憑認原告曾給付如前述金額與黃南榮等人之利己事實，且亦足證
    張順吉、羅漢中、黃南榮三人出具之承諾書，要屬配合原告提起本件行政救濟而
    為，無足採認。
四、又原告主張上開其他所得之補償費應比照相關行業利潤扣除適當之成本費用云云
    ，惟所得稅法對於個人其他所得部分，固應以其收入額減除成本及必要費用後之
    餘額計算所得額，然尚無得比照相關行業利潤扣除適當之成本費用之相關規定可
    資適用，原告就其投入若干人力、資力之成本費用，始終未舉證以明，亦無從以
    其收入額減除成本及必要費用後之餘額核計此項其他所得額，被告未予採據，尚
    無不當。原告另謂其因不諳稅法，故未將該筆補償費申報，實非故意漏報，請准
    免予罰鍰處分云云，惟原告當年度獲有應課稅所得，本即應注意負有申報義務，
    其應注意能注意而未注意，縱非故意，已屬有過失，參諸司法院釋字第二七五號
    解釋，即應受罰，尚非得以其非故意漏報即得卸免其漏報責任，此部分之主張亦
    非可採。
五、綜上所述，原告既未能舉證證明訴外人黃南榮、羅漢中及張順吉為其參與工程投
    標之隱名合夥人，及其於取得二、六００、０００元之後，有將其中一、九００
    、０００元分配予黃南榮等人之事實，則被告將二、六００、０００元列為原告
    八十二年度其他所得項下，連同漏報之營利、利息所得五四、六三八元，併入其
    當年度所得，依法課徵所得稅，並核認漏報所得稅額為七一八、○一五元，暨依
    其漏報屬扣繳憑單所得及非扣繳憑單所得，分別處以０．二倍及０．五倍之罰鍰
    計三五四、五００元（計至百元止）；揆諸前開規定，並無違誤。訴願決定予以
    維持，亦無不合。原告起訴意旨，非有理由，應予駁回。
六、據上論結，本件原告之訴為無理由，爰依行政訴訟法第一百九十五條第一項後段
    、第九十八條第三項前段，判決如主文。
中      華      民      國      九十    年      七      月      十九    日
                                高雄高等行政法院第二庭
                                            審判長法官  高 秀 真
                                            法      官  戴 見 草
                                            法      官  江 幸 垠
右為正本係照原本作成。
如不服本判決，應於判決送達後二十日內向本院提出上訴書狀，其未表明上訴理由者
，應於提起上訴後二十日內向本院提出上訴理由書（須按對造人數附繕本）；如於本
判決宣示或公告後送達前提起上訴者，應於判決送達後二十日內補提上訴理由書（須
附繕本）。未表明上訴理由者，逕以裁定駁回。
提起上訴應預繳送達用雙掛號郵票七份（每份三十四元）。
中      華      民      國      九十    年      七      月      二十    日
                                            法院書記官  李 建 霆


司法院資訊處製作；財團法人民間司法改革基金會備份。
